---
title: "R Notebook"
output: html_notebook
---

### Datei einlesen
```{r}
ChickWeight <- read.csv("C:/Users/alfa/Downloads/Statistik/ChickWeight.csv")
View(ChickWeight)
```




#### Prüfung der Daten
```{r}
head(ChickWeight)
```



```{r}
str(ChickWeight,give.attr =F )
```

### Gibt es Missing Values?
```{r}
sum(is.na(ChickWeight))
sprintf("Anzahl der NAs: %d",sum(is.na(ChickWeight)) )
```
```{r}
#unique(ChickWeight$weight)
```

```{r}
library(ggplot2)
library(dplyr)
library(psych)
library(car)
library(effsize)
library(lsr)
library(sjstats)
library(ez)
```


**Zeitliche Achse**  
```{r}
ChickWeight$Diet <-as.factor(ChickWeight$Diet)
ggplot(ChickWeight, aes(x=Time , y=weight, group=Diet, color=Diet ))+
stat_summary(fun = mean, geom="point", size=3)+
stat_summary(fun = mean, geom="line")+
stat_summary(fun.data = mean_cl_normal, geom="errorbar",width=.2, size=.25)+
labs(x="Zeitpunkt", y="Gewicht in kg")+
theme_classic()
```

#### Umrechnung in gramm
```{r}
Gewicht <- ChickWeight$weight*0.028
ChickWeight["Gewicht"] <- Gewicht
View(ChickWeight)
```



subset / filtern
```{r}
ChickWeight_sub <- subset(ChickWeight , Time == 8 | Time == 16 | Time == 21 )
View(ChickWeight_sub)
```


```{r}
ChickWeight_sub$Diet <-as.factor(ChickWeight_sub$Diet)
library(ggplot2)
ggplot(ChickWeight_sub, aes(x=Time , y=weight, group=Diet , color= Diet))+
stat_summary(fun = mean, geom="point", size=3)+
stat_summary(fun = mean, geom="line")+
stat_summary(fun.data = mean_cl_normal, geom="errorbar",width=.2, size=.25)+
labs(x="Zeitpunkt", y="Gewicht in Kg")+
theme_classic()
```

```{r}
interaktion=paste(ChickWeight_sub$Time, ChickWeight_sub$Diet, sep=".") 

ChickWeight_sub["interaktion"] <- interaktion
```



### 1) Hypothese
Haupteffekt A = Time
H0:Es gibt keinen Unterschied zwischen den verschiedenen Messzeitpunkten und dem Gewicht des Tieres. 
H1:Es gibt einen Unterschied zwischen den verschiedenen Messzeitpunkten und dem Gewicht des Tieres.

Haupteffekt B = Diet
H0:Es gibt keinen Unterschied zwischen der Ernährung und dem Gewicht des Tieres.
H1:Es gibt einen Unterschied zwischen der Ernährung und dem Gewicht des Tieres.

Interaktion AxB = (Time x Diet)
H1: Es gibt einen Unterschied in der Interaktion zwischen Ernährung und den verschiedenen Messzeitpunkten in punkto Gewicht.
H0: Es gibt keinen Unterschied in der Interaktion zwischen Ernährung und den verschiedenen Messzeitpunkten in punkto Gewicht.






### 2) Voraussetzungen der einfaktoriellen Varianzanalyse mit Messwiederholung
✓ Die abhängige Variable ist min. intervallskaliert -> Gewicht ist ratioskaliert und somti metrisch. 

✓ Die unabhängige Variable (Faktor) ist kategorial (nominal- oder ordinalskaliert) - Ja, es wird der Unterschied zwischen vier Diäten betrachtet.

✓ Die abhängige Variable ist normalverteilt innerhalb jedes Messzeitpunktes (Ab > 25 Probanden pro Messzeitpunkt sind Verletzungen in der Regel unproblematisch) -> Hisogramm und QQplot 

✓ Sphärizität ist gegeben (Mauchly-Test auf Sphärizität) - sieht Mauchly

✓ Es liegen min. drei verbundene Stichproben oder Gruppen vor, aber die verschiedenen Messwertpaare sind voneinander unabhängig s -> ist gegeben

✓ Die durch den Faktor gebildeten Gruppen sind unabhängig s -> ist gegeben

✓ Homogenität der Varianzen: Die Gruppen stammen aus Grundgesamtheiten mit annähernd identischen Varianzen der abhängigen Variablen -> Levene-Test

✓ Balanciertheit des Designs -> ist gegeben





### 3) Deskriptive Statistik
```{r}
psych::describe(ChickWeight_sub)
```


```{r}
psych::describeBy(ChickWeight_sub$Gewicht, group = ChickWeight_sub$Time, mat = T)
```


```{r}
psych::describeBy(ChickWeight_sub$Gewicht, group = ChickWeight_sub$Diet, mat = T)
```

```{r}
psych::describeBy(ChickWeight_sub$Gewicht, group = ChickWeight_sub$interaktion, mat = T)
```

```{r}
mittel <-tapply(ChickWeight_sub$Gewicht, list(ChickWeight_sub$Diet, ChickWeight_sub$Time), mean, na.rm=TRUE)
mittel
```
```{r}
sd <-tapply(ChickWeight_sub$Gewicht, list(ChickWeight_sub$Diet, ChickWeight_sub$Time), sd, na.rm=TRUE)
sd
```



```{r}
mittel <-tapply(ChickWeight_sub$Gewicht, list(ChickWeight_sub$Diet, ChickWeight_sub$Time), mean, na.rm=TRUE)
mittel
sd <-tapply(ChickWeight_sub$Gewicht, list(ChickWeight_sub$Diet, ChickWeight_sub$Time), sd, na.rm=TRUE)
sd
anzahlprogruppe <- tapply(ChickWeight_sub$Gewicht, list(ChickWeight_sub$Diet, ChickWeight_sub$Time), function(x) sum(!is.na(x)))
anzahlprogruppe
```


### 4) Voraussetzungsprüfung
### 4.1) Normalverteilung der Daten mithilfe des Histogrammes
```{r}
library(ggpubr)
library(cowplot)

p1 = ggplot(ChickWeight_sub, aes(x=Gewicht, color=Diet, fill=Diet)) + 
geom_histogram( binwidth=1.5, aes(fill=Diet), color="#e9ecef", alpha=0.7) + # Erstelle ein Histogramm, Unterteilung, Farbe + Transparenz
facet_wrap(~Diet)+ # Zwei Graphen
theme_classic()+ #Farbschema
labs(x="Gruppierungen", y="Anzahl") + # Beschriftung
scale_color_manual(values=c("#999999", "#E69F00","#999567", "#E61F01"))+
scale_fill_manual(values=c("#999999", "#E69F00", "#999567", "#E61F01"))
p1

p2 = qqPlot(Gewicht ~ Diet, data=ChickWeight_sub, 
layout=c(2, 2))

p2
plot_grid(p1, p2, labels = "AUTO")

```
Die Ernaehrung ist schief


**Time**
```{r}
ChickWeight_sub$Time <- as.factor(ChickWeight_sub$Time)
p1 =ggplot(ChickWeight_sub, aes(x=Gewicht, color=Time, fill=Time)) + 
geom_histogram( binwidth=0.5, aes(fill=Time), color="#e9ecef", alpha=0.7) + # Erstelle ein Histogramm, Unterteilung, Farbe + Transparenz
facet_wrap(~Time)+ # Zwei Graphen
theme_classic()+ #Farbschema
labs(x="Gruppierungen", y="Anzahl") + # Beschriftung
scale_color_manual(values=c("#999999", "#E69F00","#999567", "#E61F01"))+
scale_fill_manual(values=c("#999999", "#E69F00", "#999567", "#E61F01"))
p1
p2 = qqPlot(Gewicht ~ Time, data=ChickWeight_sub, 
layout=c(1, 3))

p2
plot_grid(p1, p2, labels = "AUTO")
```

**Diet**

```{r}
library(car)
library(ggpubr)
library(cowplot)

p1 = ggplot(ChickWeight_sub, aes(x=Gewicht, color=Diet, fill=Diet)) + 
geom_histogram( binwidth=1.5, aes(fill=Diet), color="#e9ecef", alpha=0.7) + # Erstelle ein Histogramm, Unterteilung, Farbe + Transparenz
facet_wrap(~Diet)+ # Zwei Graphen
theme_classic()+ #Farbschema
labs(x="Gruppierungen", y="Anzahl") + # Beschriftung
scale_color_manual(values=c("#999999", "#E69F00","#999567", "#E61F01"))+
scale_fill_manual(values=c("#999999", "#E69F00", "#999567", "#E61F01"))
p1

p2 = qqPlot(Gewicht ~ Diet, data=ChickWeight_sub, 
layout=c(2, 4))

p2
plot_grid(p1, p2, labels = "AUTO")

```


**Interaktion**
```{r}
ChickWeight_sub$interaktion <- as.factor(ChickWeight_sub$interaktion)
p1 =ggplot(ChickWeight_sub, aes(x=Gewicht, color=interaktion, fill=interaktion)) + 
geom_histogram( binwidth=0.5, aes(fill=interaktion), color="#e9ecef", alpha=0.7) + # Erstelle ein Histogramm, Unterteilung, Farbe + Transparenz
facet_wrap(~interaktion)+ # Zwei Graphen
theme_classic()+ #Farbschema
labs(x="Gruppierungen", y="Anzahl") # Beschriftung

p1

p2 = qqPlot(Gewicht ~ interaktion, data=ChickWeight_sub, 
layout=c(3, 4))

p2
plot_grid(p1, p2, labels = "AUTO")

```

#### Boxplot
```{r}
ggplot(ChickWeight_sub, aes(Gewicht, fill=factor(Time))) +
geom_boxplot() +
theme_minimal()+
labs(fill = "Time", x="Gewicht")
```





```{r}
ggplot(ChickWeight_sub, aes(Gewicht, fill=factor(Diet))) +
geom_boxplot() +
theme_minimal()+
labs(fill = "Time", x="Diet")
```





```{r}
ggplot(ChickWeight_sub, aes(Gewicht, fill=factor(interaktion))) +
geom_boxplot() +
theme_minimal()+
labs(fill = "Time", x="interaktion")
```


```{r}
library(htmltools)

ggplot(ChickWeight_sub, 
aes(x=Time, 
y=Gewicht,
group = Diet,
color = Diet,
aesthetics = "fill" 
)
)+
stat_summary(fun = mean, 
geom="point", 
size=3
)+
stat_summary(fun = mean, 
geom="line",
size= 1.5
)+
stat_summary(fun.data = mean_cl_normal, 
geom="errorbar",
width=0.2, 
size=1
)+
stat_summary(aes(label=round(..y..,2)), 
fun ='mean', 
geom="text", 
size=4,
position = position_nudge(x = -0.25, y = 0.75)
)+
labs(title = "Die Zeit in Abhängigkeit von der Ernährung",
x="Ernährung", 
y="Gesundheitsindex")+
theme(panel.background = element_rect(size = 0.5, fill = "gray91", colour = "black", linetype='solid'),
panel.grid.major = element_line(size = 0.5, linetype = 'solid', colour = "darkgray"),
panel.grid.minor = element_line(size = 0.5, linetype = 'solid', colour = "gray"),
)
```



### 4.2) Mauchly-Test auf Sphärizität



### 4.3) Prüfung der Varianzhomogenität (Levene-Test)
```{r}
leveneTest(ChickWeight_sub$Gewicht ~ ChickWeight_sub$Diet, center = "mean")
leveneTest(ChickWeight_sub$Gewicht ~ ChickWeight_sub$Time, center = "mean")
leveneTest(ChickWeight_sub$Gewicht ~ ChickWeight_sub$interaktion, center = "mean")
```



### 4.4) Balanciertheit des Designs

```{r}
anzahlprogruppe <- tapply(ChickWeight_sub$Gewicht, list(ChickWeight_sub$Diet, ChickWeight_sub$Time), function(x) sum(!is.na(x)))
anzahlprogruppe 
```

-> Alle Gruppen sind gleich groß.

### 5) Profildiagramm

```{r}
interaction.plot(ChickWeight_sub$Diet,ChickWeight_sub$Time, ChickWeight_sub$Gewicht,
xlab = "Ernährung", ylab = "Gewicht", 
main = "Interaktionsprofil Time und Diet", 
trace.label = "Messzeitpunkt", 
type = "b", pch = c(5,17))
```

```{r}
interaction.plot(ChickWeight_sub$Time,ChickWeight_sub$Diet, ChickWeight_sub$Gewicht,
xlab = "Messzeitpunkt", ylab = "Gewicht", 
main = "Interaktionsprofil Time und Diet", 
trace.label = "Diet", 
type = "b", pch = c(5,17))
```



### 6) Ergebnisse der einfaktoriellen Varianzanalyse
### 7) Post-hoc-Tests

```{r}
pairwise.t.test(ChickWeight_sub$Gewicht, ChickWeight_sub$Diet, data=ChickWeight_sub, p.adjust.method = "bonf", paired = F)
pairwise.t.test(ChickWeight_sub$Gewicht, ChickWeight_sub$Time, data=ChickWeight_sub, p.adjust.method = "bonf", paired = F)
pairwise.t.test(ChickWeight_sub$Gewicht, ChickWeight_sub$interaktion, data=ChickWeight_sub, p.adjust.method = "bonf", paired = F)
```



### 8) Das partielle Eta-Quadrat
### 9) Effektstärke
### 10) Aussage






